臺灣臺南地方法院民事裁定
110年度消債更字第66號 
聲  請  人
即  債務人  黃家聰即黃天祥


上列當事人因消費者債務清理事件聲請更生，本院裁定如下：
    主  文
聲請駁回。
聲請費用新臺幣1,000元由聲請人負擔。
    理  由
一、按債務人不能清償債務或有不能清償之虞，且無擔保或無優
    先權之本金及利息債務總額未逾新臺幣（下同）1,200萬元
    者，於法院裁定開始清算程序或宣告破產前，得向法院聲請
    更生。債務人對於金融機構負債務者，在聲請更生或清算前
    ，應向最大債權金融機構請求協商債務清償方案，或向其住
    、居所地之法院或鄉、鎮、市、區調解委員會聲請債務清理
    之調解。協商或調解成立者，債務人不得聲請更生或清算，
    但因不可歸責於己之事由，致履行有困難者，不在此限。債
    務人可處分所得扣除自己及依法應受其扶養者所必要生活費
    用之餘額，連續3個月低於協商所應清償之金額者，推定有
    不可歸責於債務人之事由。消費者債務清償條例（下稱消債
    條例）第3條、第42條第1項、第151條第1項、同條第7項準
    用第75條第2項定有明文。又聲請更生不合程式或不備其他
    要件者，法院應以裁定駁回之，但其情形可以補正者，法院
    應定期間先命補正，消債條例第8條亦有明文。
二、聲請意旨略以：聲請人目前為得力實業股份有限公司（下稱
    得力公司）之員工，平均月收入約20,553元，另須扶養母親
    甲○○○、未成年子女黃○祐，聲請人前於99年4月間向台新國
    際商業銀行股份有限公司（下稱台新銀行）聲請前置調解，
    目前正常履約中，惟因工作收入不豐，每月扣除支出及扶養
    費後，已無剩餘金額可供清償，有不能清償債務之情事，爰
    依消債條例相關規定聲請更生等語。
三、經查：
  (一)聲請人為一般消費者，並未從事營業，核屬消債條例所定
       5年内未從事營業活動之消費者，且前未曾經法院宣告清
      算程序或宣告破產，亦未曾依消費者債務清理條例或破產
      法之規定而受刑之宣告等情，有聲請人所提出之得力公司
      薪工資單、全國財產稅總歸戶財產查詢清單、107、108年
      度綜合所得稅各類所得資料清單、勞工保險被保險人投保
      資料表等件為證（見本院卷一第59至63、99至113頁），
      並有本院民事紀錄科查詢表、臺灣高等法院被告前案紀錄
      表在卷足憑(見本院卷一第149至157頁）。又聲請人積欠⑴
      台北富邦商業銀行股份有限公司本金189,258元、⑵國泰世
      華商業銀行股份有限公司329,820元（本金94,093元、利
      息234,966元、費用761元）、⑶遠東國際商業銀行股份有
      限公司本金41,703元、⑷積欠元大商業銀行股份有限公司4
      4,425元、⑸永豐商業銀行股份有限公司205,482元（本金9
      3,337元、利息43,345元、違約金68,800元）、⑹台新銀行
      796,850元、⑺日盛國際商業銀行股份有限公司242,064元
      （本金156,943元、利息85,121元）、⑻新光行銷股份有限
      公司（下稱新光行銷公司）166,487元（本金63,405元、
      利息103,082元）、⑼富邦資產管理股份有限公司（下稱富
      邦資產公司）154,610元（本金67,502元、利息87,108元
      ）、⑽國民年金保險費1,546元，合計其所積欠之無擔保或
      無優先權之本金及利息債務總額為2,102,684元（違約金
      、費用不計），有聲請人之財團法人金融聯合徵信中心查
      詢當事人綜合信用報告回覆書、上開債權人之陳報狀、債
      權人清冊等在卷可稽（見本院卷一第37至48、197至226、
      427至468頁、本院卷二第7至28、117至119頁），足見其
      所積欠之無擔保或無優先權之本金及利息債務總額未逾1,
      200萬元。
　(二)聲請人前於99年6月28日依中華民國銀行公會會員辦理消
      費金融案件無擔保債務協商機制，與最大債權金融機構台
      新銀行成立還款條件為第一階段分72期，月付5,000元，
      第二階段為自105年7月起1至24期每期5,000元，第107年7
      月起第25至180期每期6,563元之清償方案，並於105年6月
      第一階段繳款完畢後申請續約，嗣繳納23期後，因與台新
      銀行再次協商，並於繳款22期後申請喘息期（110年1月至
      6月）獲台新銀行同意，目前仍履約中等情，有債務人提
      出之前置協商變更還款條件方案無擔保債務還款分配表、
      債務協商/前置協商機制變更還款條件方案增補約據、台
      新銀行之回函及陳報狀在卷可按（見本院卷一第49至53、
      197至199、225、226頁），堪予認定。聲請人既曾向最大
      債權金融機構請求協商債務清償方案而協商成立，揆之前
      揭規定，本院自應先審究聲請人是否因不可歸責於己之事
      由，致履行已協商成立之債務清償方案有困難。
  (三)聲請人目前任職於得力公司，未領有國民年金保險各項年
      金給付及社會福利補助，其109年9月至110年2月之每月平
      均薪資收入為29,939元【計算式：（28,050元＋30,929元＋
      29,645元＋27,730元＋30,450元＋32,831元）/6月＝29,939元
      ，元以下四捨五入】等情，有其提出勞工保險被保險人投
      保資料表、得力公司薪工資單附卷可參（見本院卷一第99
      至113、415至419頁），並有勞動部勞工保險局回函、臺
      南市政府社會局回函在卷為憑（見本院卷一第469、470頁
      、本院卷二第29頁）。另聲請人名下有車牌號碼00-0000
      汽車一輛、存款264元、定期存款美金6,700元（依110年7
      月30日之臺灣銀行股份有限公司美金即期匯率1美金兌換
      新臺幣27.945元計算後，價值約187,232元），則有全國
      財產稅總歸戶財產查詢清單、聲請人之官田隆田郵局、臺
      南市善化區農會善化本會、臺灣企銀善化分行存摺封面及
      內頁明細、王道銀行交易明細表在卷可按（見本院卷一第
      59、65至95、469、470頁），本院審酌上開汽車為84年出
      廠，已逾耐用年限甚多，殘值所剩無幾。是聲請人現有財
      產之總額應以187,496元論計（計算式：264元＋187,232元
      ＝187,496元）。
　(四)按債務人必要生活費用，以最近一年衛生福利部或直轄市
      政府所公告當地區每人每月最低生活費1.2倍定之。受扶
      養者之必要生活費用，準用第一項規定計算基準數額，並
      依債務人依法應負擔扶養義務之比例認定之。消債條例第
      64條之2第1項、第2項定有明文。債務人聲請更生或清算
      時所提財產及收入狀況說明書，其表明每月必要支出之數
      額，與消債條例第64條之2第1項、第2項規定之認定標準
      相符者，毋庸記載原因、種類及提出證明文件，亦為消債
      條例施行細則第21之1條第3項所明定。是以聲請人戶籍地
      之臺南市政府公告110年度每人每月最低生活費13,304元
      之1.2倍計算，債務人每月必要生活費用即應以15,965元(
      計算式：13,304元×l.2＝15,965元，元以下四捨五入）為
      認定基準。又聲請人之母甲○○○為33年生，現年77歲，107
      、108年度均無所得資料，名下無財產，自109年1月起每
      月領有國民年金保險老年年金3,822元，未領取其他社會
      福利補助等情，有甲○○○之戶籍資料、107、108年度稅務
      電子閘門財產所得調件明細表、勞動部勞工保險局回函、
      臺南市政府社會局回函在卷可參（見本院卷一第173至176
      、423、469至471頁、本院卷二第29頁），衡酌甲○○○之收
      入、財產狀況，應有受聲請人扶養之必要。其生活費標準
      依前開規定，亦應以臺南市政府公告之110年度臺南市每
      人每月最低生活費用13,304元之1.2倍即15,965元為限。
      又對甲○○○負扶養義務者，為聲請人及黃惇曼二人，此有
      戶籍謄本在卷可參（見本院卷一第423、425頁）；是聲請
      人每月為扶養甲○○○需支出之費用，應為6,072元【計算式
      ：（15,965元－3,822元）÷2＝6,072元】，聲請人主張其每
      月支出甲○○○生活費用5,000元至6,000元，當甲○○○需看病
      時會多一點等情，尚屬合理，爰認聲請人每月應負擔之甲
      ○○○生活費用為6,000元。另依實務及學說見解，對未成年
      子女權利義務之行使負擔與對未成年子女之扶養係採分離
      原則（監護與扶養分離說）；親權與扶養之本質不同，前
      者係基於親權人之身分而來，後者係基於身分關係而生。
      扶養既係一定親屬間，有經濟能力者對於無法維持生活者
      ，給予必要的經濟上供給之義務，則受扶養者自應有無法
      維持生活之情狀，始有受扶養之權利。查聲請人之子黃○
      祐為100年出生之未成年人，名下有房屋1筆、土地2筆，
      財產總額為7,204,200元，現未領取社會福利補助等情，
      有黃○祐之戶籍資料、107、108年度稅務電子閘門財產所
      得調件明細表、臺南市政府社會局回函、土地建物查詢資
      料在卷可參（見本院卷一第115、177至184頁、本院卷二
      第29、35、37、105頁）。如依前述每人每月最低生活費
      用15,965元計算，黃○祐名下財產足供其維持生活37年仍
      有餘裕，顯非不能維持生活，於此情形下，尚無受聲請人
      扶養之必要。是聲請人主張其每月需支出扶養黃○祐之必
      要費用5,000元，尚無可採。綜上，聲請人每月必要支出
      應為21,965元（計算式：15,965元＋6,000元＝21,965元）
      。
  (五)承上，本件聲請人每月可處分所得扣除自己及依法應受其
      扶養者所必要生活費用後，尚餘7,974元（計算式：29,93
      9元－21,965元＝7,974元）可資運用，仍能負擔其與最大債
      權金融機構台新銀行所約定「自107年7月起，每月清償金
      融機構債權人6,563元」之協商條件；聲請人雖另積欠非
      金融機構債權人新光行銷公司、富邦資產公司債務，並主
      張其每月須清償新光行銷公司1,000元、清償富邦資產公
      司1,500元，然經本院函詢結果，新光行銷公司表示願提
      供⑴一次結清75,000元或⑵以總金額166,487元，第1期繳款
      10,000元後，每月無息清償1,000元之清償方案；富邦資
      產公司則陳稱願提供以總金額154,610元分144期、0利率
      、第1至143期清償1,075元，第144期清償885元之清償方
      案，此有上開債權人之回函在卷可參（見本院卷一第225
      至226、447至467頁、本院卷二第17至27頁）；而聲請人
      現有財產總額為187,478元，其中包括可隨時解約提領、
      現值187,232元之定期存款美金6,700元，業如前述，自得
      以之支應新光行銷公司所提出之「一次結清75,000元」方
      案，而聲請人每月可處分金額7,974元於支付協商清償金
      額6,563元後，尚餘1,411元，仍足以支應富邦資產公司所
      提供之每月分期清償金額1,075元，並無不能履行協商方
      案之情形。此外，聲請人復未提出其他證據證明有何履行
      協商成立之債務清償方案有困難之情形，自難認聲請人存
      有履行系爭協商成立之債務清償方案有困難之事實。
四、綜上所陳，本件聲請人於協商成立後，既無消債條例第151
    條第7項但書所定因不可歸責於己之事由，致履行有困難之
    情形，依同條本文規定，自不得聲請更生，且其情形又屬無
    從補正，揆之前揭規定，自應駁回其更生之聲請。
五、依消費者債務清理條例第8條、第15條，民事訴訟法第78條
    ，裁定如主文。
中　　華　　民　　國　　110 　年　　8 　　月　　9 　　日
                  民事消債法庭  法　官　張玉萱
以上正本係照原本作成。
如對本裁定抗告，須於裁定送達後10日內向本院提出抗告狀，並
繳納抗告費新臺幣1000元。
中　　華　　民　　國　　110 　年　　8 　　月　　10　　日
                              書記官  鄭伊汝